臺灣嘉義地方法院刑事判決　　　　　　　　　　　　　　九十年度訴字第三二一號
　　公　訴　人　臺灣嘉義地方法院檢察署檢察官
　　被　　　告　庚○○
　　被　　　告　甲○○
　　被　　　告　丙○○
右列被告等因發掘墳墓案件，經檢察官提起公訴（九十年度偵續字第二一號、九十年
度偵字第三二三０號），本院判決如左：
    主  文
庚○○發掘墳墓，處有期徒刑柒月，緩刑參年。
甲○○、丙○○均無罪。
    事  實
一、庚○○係以為人營造墳墓為業，於民國八十八年十一月間，受甲○○之委任，為
    甲○○之先母何劉月英營造墳墓，在嘉義縣民雄鄉第十四公墓依地理師所選墓地
    進行整地時，掘出墓碑一座及金斗甕三個，致己○○之曾祖母劉吳怨娘、祖父劉
    海瑞之舊墳墓二座遭挖掘破壞後，竟不將之原地葬回，而在旁另覓空地，營造二
    座小墳重新埋葬。嗣於八十九年三月間，為己○○獲悉前往查看，始知上情。
二、案經己○○訴請臺灣嘉義地方法院檢察署檢察官偵查起訴。
    理  由
壹、被告庚○○部分：
一、訊據被告庚○○矢口否認有前揭犯行，辯稱：墓地是地理師選的，開挖前根本看
    不出原本有墳墓，伊是整地時挖到二尺多才挖到墓碑及金斗甕，而且掘出的金斗
    甕都很舊了，亦有破損，伊依照風俗將之換新，再重新安葬，並非故意云云。經
    查，上開事實，業據告訴人己○○指訴：「我每年過年及清明節都有去（掃墓）
    二座都有墓碑，曾祖父的位置在何（何劉月英）與陳（陳興中）中間，曾祖母位
    置也在附近，約有三、四十年了」（八十九年十月二十一日、九十年五月九日訊
    問筆錄）等情綦詳，且被告庚○○於本院訊問時供稱：「（問：你們挖這二塊墓
    地的時候，都挖二尺多，發現舊的甕，就把舊的換新的，埋在旁邊，把你們自己
    的金斗甕，就放在你們挖的地方？）是的。」（本院九十年六月二十一日訊問筆
    錄）、「挖到以後，我買金斗甕裝起來，另找個附近地方埋起來，隔大約五、六
    公尺」（本院九十年十一月二十一日訊問筆錄），其就挖造上揭二座新墳時，掘
    起劉吳怨娘之墓碑一座及舊金斗甕三個，並將之葬於旁處之犯罪事實，已具體詳
    供在卷，核與證人即受僱於被告庚○○之造墓工人乙○○於本院審理中到庭證述
    之情節相符，並有現場照片二十二幀在卷可稽。而按刑法上之發掘墳墓罪，係保
    護社會敬重墳墓之善良風俗，而非保護墳墓之本身或死者之遺族，故無主之墳墓
    ，亦在保護之列，因而行為人雖不知所挖掘者係何人之祖墳，但只要對其所挖掘
    者係墳墓一節有所認識，即應成立上開罪責（最高法院七十年度臺上字第三三三
    三號判例參照），本件縱被告於挖掘之初，不知係他人之墓地，然於被告發掘看
    見己○○之曾祖母墓碑一座及遺骨三罈後，卻未停止挖掘，尚且將上開墓碑一座
    及骨灰罈三只掘起遷移至附近掩葬，難認被告無發掘他人墳墓之故意。是以被告
    所辯，無非事後卸責之詞，應非可採，其犯行堪以認定。
二、核被告庚○○所為，係犯刑法第二百四十八條之發掘墳墓罪。爰審酌被告之生活
    狀況、智識程度、其並非選地之風水師，挖掘之初未看到墓碑，始動工整地，惟
    其從事造墓，應知不可發掘他人原有墓地，雖其發掘上開墓碑及骨灰罈後尚以新
    斗甕裝置，另行造墓安葬，惟對原墓地之損害已無法回復、犯罪後屢屢提出為告
    訴人之先人重建墓地，惟不為告訴人所接受，致和解無法成立等一切情狀，量處
    如主文所示之刑。查被告前未曾受有期徒刑以上刑之宣告，有臺灣高等法院被告
    全國前案紀錄表及臺灣嘉義地方法院檢察署刑案資料查註紀錄表各一紙附卷可稽
    ，其因一時失慮，致罹刑章，經此刑之教訓，當知所警惕而無再犯之虞，爰併宣
    告緩刑三年，以勵自新。
貳、被告甲○○、丙○○部分：
一、公訴意旨如起訴書所載（如附件）。
二、按犯罪事實應依證據認定之，無證據不得推定其犯罪事實；又不能證明被告犯罪
    者，應諭知無罪之判決，刑事訴訟法第一百五十四條、第三百零一條第一項分別
    定有明文。訊據被告甲○○、丙○○均堅決否認有發掘墳墓之犯意，皆辯稱：進
    行整地造墓時渠等並未到場，墓地也是地理師選的，伊等就原有告訴人先人之墓
    一事並不知情等語。經查，訊之被告庚○○供稱：伊做陳興中（丙○○之夫）墓
    地時，並沒有挖到什麼，而且丙○○也都沒有到場，都是地理師和丙○○的姨丈
    丁○去看，而甲○○只有看地時有到場，挖地時他都沒有在場等情，且證人即地
    理師林蔭桐即選定何劉月英（甲○○之母）墓地之地理師、戊○○即選定陳興中
    墓地之地理師皆陳稱：渠等去看風水時，地都光光的，沒有土堆，也沒有看到墓
    碑等語屬實，而告訴人先人之墓已三、四十年，為其所自承，其墓地年代既已久
    遠，自有湮沒之可能，無法一望即知，被告甲○○縱有到場看地，依上開證人之
    證詞，其亦無從得知該選定墓地原為告訴人先人之墓地，足見被告甲○○、丙○○就被告庚○○整地時，發掘墳墓另行遷葬一事，並不知情，堪認屬實，被告庚○○雖稱其掘出墓碑及骨灰罈後，有告知被告甲○○，惟已據甲○○否認，此除
    被告庚○○之單一指述外，別無其他證據可佐，揆諸上開判例意旨，自不能遽論
    以發掘墳墓罪，被告等之犯罪既不能證明，應為無罪之諭知。
據上論斷，應依刑事訴訟法第二百九十九條第一項前段、第三百零一條第一項，刑法
第二百四十八條第一項、第四十一條第一項前段、第七十四條第一款，判決如主文。
本案經檢察官陳美君到庭執行職務
中    華    民    國      九十一      年      八      月    二十八    日
                          臺灣嘉義地方法院刑事第一庭
                              審判長法  官  夏  金  郎
                                    法  官  劉  瓊  雯
                                    法  官  陳  俞  婷
右正本證明與原本無異。
如不服本判決，應於判決送達後十日內向本院提出上訴狀( 應附繕本 )。
中    華    民    國      九十一      年      八      月    三十        日
                                    書記官  李  彩  娥
附錄法條
中華民國刑法第二百四十八條
 (發掘墳墓罪)
發掘墳墓者，處六月以上五年以下有期徒刑。
前項之未遂犯罰之。
